臺灣高等法院刑事裁定
109年度抗字第874號
抗  告  人
即  受刑人  陳俊宇


                    （現於法務部○○○○○○○執行）    上列抗告人即受刑人因聲請定其應執行刑案件，不服臺灣新北地方法院中華民國109年4月30日裁定（109年度聲字第1631號），提起抗告，本院裁定如下：
    主  文
原裁定撤銷。
甲○○因犯如附表一所示各罪所處之有期徒刑，應執行有期徒刑伍
年陸月；又犯如附表二所示各罪所處之有期徒刑，應執行有期徒
刑拾肆年。
    理  由
一、原裁定意旨略以：抗告人即受刑人甲○○（下稱抗告人）因違
    反毒品危害防制條例等案件，經原審法院先後判處如附表一
    、二所示之罪刑確定，其中抗告人所犯如附表一編號1至4、
    6、8至11所示之罪刑屬得易科罰金，附表一編號5、7、12所
    示罪刑則屬不得易科罰金；附表二編號3、4、7、9所示之罪
    刑屬得易科罰金，附表二編號1、2、5、6、8、10至16所示
    罪刑則屬不得易科罰金，依刑法第50條第1項但書規定，原
    不得分別就附表一編號1至12、附表二編號1至16所示各罪刑
    合併定其應執行刑。然抗告人已以書面請求檢察官聲請定應
    執行刑，認檢察官聲請為正當，爰裁定抗告人所犯如附表一
    、二所示之各罪所處之刑，分別應執行有期徒刑7年4月、16
    年等語。 
二、抗告意旨略以：（一）原裁定就抗告人所犯如附表一、二所
    示各罪，分別定其應執行刑，僅扣減1年7月，實屬過苛。（
    二）抗告人係於民國105年間多次犯施用第一、二級毒品罪
    ，有濫用毒品傾向，參諸施用毒品者均有相當程度之成癮性
    、心理依賴，應側重以適當醫學治療及心理矯治處遇，且其
    此部分犯行係戕害自身健康，未侵害他人法益，反社會性程
    度較低，原審未審酌罪責相當原則、刑事政策之刑罰經濟功
    能，過度評價，致罪責不相當。（三）抗告人於105年8、9
    月間連續販賣第二級毒品未遂、轉讓第2級毒品，應適用想
    像競合。綜上，懇請法院再開寬典之門，秉持法律公平、正
    義最後守護者之精神，撤銷原裁定，酌定較低之刑等語。
三、按裁判確定前犯數罪者，併合處罰之，但得易科罰金與不得
    易科罰金之罪，不在此限；前項但書情形，受刑人請求檢察
    官聲請定應執行刑者，依第51條規定定之；數罪併罰，有二
    裁判以上，依第51條之規定，定其應執行之刑，其宣告多數
    有期徒刑者，於各刑中之最長期以上，各刑合併之刑期以下
    ，定其刑期，但不得逾30年，刑法第50條第1項前段、第2項
    、第51條第5款訂有明文。參其立法意旨，除在於緩和多數
    有期徒刑合併執行所造成之苛酷外，更避免責任非難之重複
    ，蓋有期徒刑之科處，不僅在於懲罰犯罪行為，更重在矯治
    犯罪行為人、提升其規範意識，及回復社會對於法律規範之
    信賴，是應併合處罰之複數有期徒刑倘一律合併執行，將造
    成責任非難之效果重複滿足、邊際效應遞減之不當效果，甚
    至有違責任主義，故採行加重單一刑主義，以期責罰相當。
    是法院就應併合處罰之數個有期徒刑宣告定其應執行刑時，
    不僅應遵守法律所定「以宣告各刑中之最長期為下限，各刑
    合併之刑期為上限，但最長不得逾30年」之外部界限，更應
    受不得明顯違反公平正義、法律秩序理念及目的之規範。具
    體而言，於併合處罰，其執行刑之酌定，應視行為人所犯數
    罪之犯罪類型而定，倘行為人所犯數罪屬相同之犯罪類型者
    （如複數竊盜、施用或販賣毒品等），於併合處罰時，其責
    任非難重複之程度較高，應酌定較低之應執行刑；然行為人
    所犯數罪雖屬相同之犯罪類型，但所侵犯者為具有不可替代
    性、不可回復性之個人法益（如殺人、妨害性自主），於併
    合處罰時，其責任非難重複之程度則較低，自可酌定較高之
    應執行刑；另行為人所犯數罪非惟犯罪類型相同，且其行為
    態樣、手段、動機均相似者，於併合處罰時，其責任非難重
    複之程度更高，應酌定更低之應執行刑；反之，行為人所犯
    數罪各屬不同之犯罪類型者，於併合處罰時，其責任非難重
    複之程度甚低，當可酌定較高之應執行刑。至個別犯罪之犯
    罪情節或對於社會之影響、行為人之品性、智識、生活狀況
    或前科情形等，除前述用以判斷各個犯罪之犯罪類型、法益
    侵害種類、犯罪行為態樣、手段、動機是否相同、相似，以
    避免責任非難過度重複者外，乃個別犯罪量處刑罰時已斟酌
    過之因素，要非定應執行刑時應再行審酌者。
四、經查：
（一）抗告人前所犯如附表一、二所示之罪，均經判決確定在案
      ，且附表一、二所示各罪之犯罪時間分別在附表一編號1 
      、附表二編號1所示判決確定之前，並經抗告人請求就附
      表一編號1至4、6、8至11、附表二編號3、4、7、9所示之
      罪刑得易科罰金之罪，與附表一編號5、7、12、附表二編
      號1、2、5、6、8、10至16所示不得易科罰金之罪，分別
      合併定刑等節，有各該刑事判決書、抗告人簽名捺印之「
      定刑聲請切結書」、本院被告前案紀錄表附卷可稽，此部
      分事實首堪認定。
（二）原裁定依附表一編號1 至12、附表二編號1至16所示各罪
      所宣告之有期徒刑為基礎，於各刑中之最長期（3年6月、
      4年）以上，分別就附表一、二所示各罪各定其應執行之
      刑期為有期徒刑7年4月、16年，固已有所減輕而未逾越刑
      法第51條第5 款所定法律之外部性界限及內部界限。然抗
      告人所犯如附表一編號1 至4、7、8所示之罪、附表二編
      號1至4、6、7、9、13所示之罪，犯罪類型係施用第一、
      二級毒品罪，且犯罪時間分別集中在104年3月至4月間、1
      05年3月至5月、9月間，有各該刑事判決在卷可參，犯罪
      類型、行為態樣、手段、動機均屬相同或相類，責任非難
      重複程度甚高，揆諸上揭說明，應於酌定其應執行刑之際
      ，考量上情並反映於所定刑度，俾貫徹罪刑相當原則，以
      維護公平正義、法律秩序之理念及目的。惟原審就抗告人
      所犯附表一編號1 至12、附表二編號1至16所示各罪之刑
      裁定應執行有期徒刑7年4月、16年，幾近附表一、二所示
      各罪宣告刑之總和，則原審有無考量抗告人所犯犯罪類型
      （罪名）均相同之數罪所反應出人格特性、手段並權衡審
      酌其責任與整體刑法目的及相關刑事政策等，在合於目的
      性、妥當性、比例原則、公平正義、罪刑相當原則為適當
      之裁量，非無疑義，尚難謂為妥適。抗告人執此提起抗告
      ，指摘原裁定不當，非無理由。至抗告人另以其犯連續販
      賣第二級毒品未遂、轉讓第二級毒品罪（即附表二編號14
      至16），應適用想像競合云云，要係就已判決確定之實體
      事項再為爭執，然抗告人就上開確定判決如有不服，應循
      再審、非常上訴等途徑尋求救濟，非於定應執行刑之抗告
      程序所得主張，特予說明。　
（三）綜上，原裁定既有如上述違誤或不當之處，即屬無可維持
      ，應由本院撤銷，且為免發回原審法院重新裁定於刑事訴
      追執行效能無益，爰由本院自為裁定。本件抗告人犯如附
      表一編號1至12（共12罪）、附表二編號1至16所示之罪（
      共16罪），均經原審法院先後判決確定，且附表一、二各
      罪分別在附表一編號1、附表二編號1所示判決確定日（即
      105年1月5日、106年2月3日）前所犯，是檢察官聲請就附
      表一、二所示各罪，分別合併定其應執行刑，於法尚無不
      合，並審酌抗告人如附表一、二各罪所示刑度之外部限制
      （總刑期分別為有期徒刑8年8月、20年9月）；原審法院
      前以①104年度審簡字第1448號簡易判決就附表一編號1至4
      所示之罪，定應執行有期徒刑1年6月、②106年度審訴字第
      1845號判決就附表一編號9至11所示之罪，定應執行有期
      徒刑1年、③105年度審易字第2944號判決就附表二編號1、
      2所示之罪，定應執行有期徒刑1年、④106年度訴緝字第12
      號判決就附表二編號5、6所示之罪，定應執行有期徒刑1
      年7月、⑤106年度審訴字第1889號判決就附表二編號12、1
      3所示之罪，定應執行有期徒刑2年、⑥108年度訴字第82號
      判決就附表二編號14至16所示之罪，定應執行有期徒刑4
      年8月；並考量抗告人所犯如附表一編號1至4、7、8、附
      表二編號1至4、6、7、9、13所示施用第一、二級毒品罪
      ，屬犯罪類型同質性高之犯罪，各次犯罪時間尚屬相近、
      密集，責任非難重複程度較高，兼衡抗告人所犯各罪犯罪
      類型、行為態樣、手段、侵害法益之種類、法律目的、受
      刑人違反之嚴重性、數罪所反應受刑人之人格特性與傾向
      、所犯數罪為整體非難評價，及貫徹刑法量刑公平正義理
      念之內部限制等，就其所犯附表一編號1至12、附表二編
      號1至16所示之罪，分別定其應執行之刑如主文第2項所示
      。
（四）末按數罪併罰中之一罪依刑法規定得易科罰金，若因與不
      得易科之他罪併合處罰結果而不得易科罰金時，原可易科
      部分所處之刑，自亦無庸為易科折算標準之記載（司法院
      大法官會議釋字第144、679號解釋文意旨參照）。抗告人
      所犯如附表一編號1至4、6、8至11、附表二編號3、4、7
      、9所示之罪，原得易科罰金，但因分別與附表一編號5、
      7、12、附表二編號1、2、5、6、8、10至16所示不得易科
      罰金之罪合併處罰，其所定之應執行刑，即無庸為易科罰
      金折算標準之諭知。另附表一編號5、附表二編號10所示
      之罪，原經諭知併科罰金新臺幣（下同）3萬元、10萬元
      部分，於本案中，因附表一、二僅各1罪宣告併科罰金，
      自不生定執行刑之問題，仍應依原確定判決宣告之刑併予
      執行，均附此敘明。　　　
據上論斷，應依刑事訴訟法第413 條、第477 條第1 項，刑法第
50條第2 項、第1 項但書、第51條第5 款、第53條，裁定如主文
。
中　　華　　民　　國　　109 　年　　6 　　月　　12　　日
                  刑事第十八庭  審判長法　官  吳炳桂
                                      法　官  黃紹紘
                                      法　官  何俏美
以上正本證明與原本無異。
如不服本裁定，應於收受送達後五日內向本院提出抗告狀。
                                      書記官  吳芝嘉 
中　　華　　民　　國　　109 　年　　6 　　月　　12　　日

附表一：
編號 罪名 宣告刑 犯罪日期（民國） 最後事實審  確定判決  備註     法院案號  判決日期  法院案號  確定日期  1 施用第二級毒品罪 有期徒刑5月 104 年3月12日17時許 臺灣新北地方法院104年度審簡字第1448號 104年12月7日 臺灣新北地方法院104年度審簡字第1448號 105年1月5日 附表一編號1至4部分，前經臺灣新北地方法院 2 施用第二級毒品罪 有期徒刑5月 104 年3月16日20時許 臺灣新北地方法院104年度審簡字第1448號 104年12月7日 臺灣新北地方法院104年度審簡字第1448號 105年1月5日 以104年度審簡字第1448號簡易判 3 施用第二級毒品罪 有期徒刑6月 104 年4月11日凌晨1、2時許 臺灣新北地方法院104年度審簡字第1448號 104年12月7日 臺灣新北地方法院104年度審簡字第1448號 105年1月5日 決定應執行有期徒刑1年6月。 4 施用第二級毒品罪 有期徒刑6月 104 年4月13日上午某時許 臺灣新北地方法院104年度審簡字第1448號 104年12月7日 臺灣新北地方法院104年度審簡字第1448號 105年1月5日  5 未經許可寄藏可發射子彈具殺傷力之改造手槍罪 有期徒刑3年6月（併科罰金新臺幣3萬元） 104 年4月13日上午7、8時許至同日19時15分為警查獲時止 臺灣新北地方法院104年度訴字第596號 105年4月21日 臺灣新北地方法院104年度訴字第596號 105年5月31日  6 過失傷害罪 有期徒刑3月 104年10月10日上午9時2分許 臺灣新北地方法院105年度審交簡字第383號 105年8月31日 臺灣新北地方法院105年度審交簡字第383號 105年10月4日  7 施用第一級毒品罪 有期徒刑8月 104年10月12日晚間某時許 臺灣新北地方法院106年度訴緝字第3號 106年2月10日 臺灣新北地方法院106年度訴緝字第3號 106年3月7日   8 施用第二級毒品罪 有期徒刑6月 104年11月6日某時許 臺灣新北地方法院106年度訴緝字第3號 106年2月10日 臺灣新北地方法院106年度訴緝字第3號 106年3月7日   9 幫助施用第一級毒品罪 有期徒刑5月 104年7月17日上午11時30分許 臺灣新北地方法院106年度審訴字第1845號 107年1月8日 臺灣新北地方法院106年度審訴字第1845號 107年3月6日 附表一編號9至11部分，前經臺灣新北地方法院以106  10 幫助施用第一級毒品罪 有期徒刑5月 104年8月11日凌晨2時許 臺灣新北地方法院106年度審訴字第1845號 107年1月8日 臺灣新北地方法院106年度審訴字第1845號 107年3月6日 年度審訴字第1845號判決定應執行有期徒刑1年。  11 幫助施用第一級毒品罪 有期徒刑5月 104年9月21日23時許 臺灣新北地方法院106年度審訴字第1845號 107年1月8日 臺灣新北地方法院106年度審訴字第1845號 107年3月6日  12 轉讓禁藥罪 有期徒刑8月 104年10月25日20時3分許 臺灣新北地方法院106年度審訴字第1845號 107年1月8日 臺灣新北地方法院106年度審訴字第1845號 107年3月6日  

附表二：
編號 罪名 宣告刑 犯罪日期（民國） 最後事實審  確定判決  備註     法院案號  判決日期  法院案號  確定日期  1 施用第二級毒品罪 有期徒刑7月 105 年5月11日某時許 臺灣新北地方法院105年度審易字第2944號 106年1月12日 臺灣新北地方法院105年度審易字第2944號 106年2月3日 附表二編號1、2部分，前經臺灣新北地方法院以105年度 2 施用第二級毒品罪 有期徒刑7月 105 年5月30日晚間某時許 臺灣新北地方法院105年度審易字第2944號 106年1月12日 臺灣新北地方法院105年度審易字第2944號 106年2月3日 審易字第2944號判決定應執行有期徒刑1年。 3 施用第二級毒品罪 有期徒刑4月 105 年5月30日凌晨某時許 臺灣新北地方法院105年度審易字第2944號 106年1月12日 臺灣新北地方法院105年度審易字第2944號 106年2月3日  4 施用第二級毒品罪 有期徒刑6月 105 年7月16日上午某時許 臺灣新北地方法院105年度審易字第3826號 106年1月20日 臺灣新北地方法院105年度審易字第3826號 106年2月21日  5 持有第一級毒品純質淨重10公克以上罪 有期徒刑1年2月 105 年6月13日晚間某時許至同年月14日14時20分許為警查獲止 臺灣新北地方法院106年度訴緝字第12號 106年2月17日 臺灣新北地方法院106年度訴緝字第12號 106年4月6日  附表二編號5、6部分，前經臺灣新北地方法院以106年度訴緝字第12號判決定應執行有期徒刑1年7月。 6 施用第二級毒品罪 有期徒刑7月 105 年6月13日23時許 臺灣新北地方法院106年度訴緝字第12號 106年2月17日 臺灣新北地方法院106年度訴緝字第12號 106年4月6日  7 施用第二級毒品罪 有期徒刑6月 105年3月18日晚間某時許 臺灣新北地方法院106年度審簡字第116號 106年2月16日 臺灣新北地方法院106年度審簡字第116號 106年3月14日  8 持有第一級毒品純質淨重10公克以上罪 有期徒刑1年4月 105 年3月2日18時許至同年月3日22時7分許（原聲請書誤載為「晚間9時30分許」，應予更正） 臺灣新北地方法院105年度審訴字第1311號 106年2月3日 臺灣新北地方法院105年度審訴字第1311號 106年3月7日  9 施用第二級毒品罪 有期徒刑6月 105 年3月3日17時許 臺灣新北地方法院105年度審訴字第1311號 106年2月3日 臺灣新北地方法院105年度審訴字第1311號 106年3月7日  10 未經許可寄藏可發射子彈具殺傷力之改造手槍罪 有期徒刑4年（併科罰金新臺幣10萬元） 105年4、5月間某日至同年6月14日13時35分為警查獲時止 臺灣新北地方法院106年度訴緝字第17號 106年4月25日 臺灣新北地方法院106年度訴緝字第17號 106年5月20日   11 持有第一級毒品純質淨重10公克以上罪 有期徒刑1年4月 105年10月31日17、18時許至同年11月1日凌晨0時33分許  臺灣新北地方法院106年度審訴字第1597號 106年12月7日 臺灣新北地方法院106年度審訴字第1597號 107年1月3日   12 持有第二級毒品純質淨重20公克以上罪 有期徒刑1年6月 105年12月3日某時許至同年月5日21時50分許 臺灣新北地方法院106年度審訴字第1889號 107年1月8日 臺灣新北地方法院106年度審訴字第1889號 107年3月6日 附表二編號12、13部分，前經臺灣新北地方法院以106年度審訴字第1889號判決定應執行有期徒刑2年。 13 施用第一級毒品罪 有期徒刑10月 105年12月4日凌晨2時許 臺灣新北地方法院106年度審訴字第1889號 107年1月8日 臺灣新北地方法院106年度審訴字第1889號 107年3月6日   14 販賣第二級毒品未遂罪 有期徒刑2年 105 年9月11日19時53分許 臺灣新北地方法院108年度訴字第82號 108年11月27日 臺灣新北地方法院108年度訴字第82號 108年12月23日 附表二編號14至16部分，前經臺灣新北地方法院以108  15 販賣第二級毒品未遂罪 有期徒刑2年 105 年9月24日11時3分許 臺灣新北地方法院108年度訴字第82號 108年11月27日 臺灣新北地方法院108年度訴字第82號 108年12月23日 年度訴字第82號判決定應執行有期徒刑4年8月。  16 轉讓第二級毒品達淨重10公克以上罪 有期徒刑3年 105 年8月18日16時36分後某時許 臺灣新北地方法院108年度訴字第82號 108年11月27日 臺灣新北地方法院108年度訴字第82號 108年12月23日